【裁判字號】    97,聲,261
【裁判日期】    970310
【裁判案由】    聲明異議
【裁判全文】
臺灣板橋地方法院刑事裁定               97年度聲字第261號
聲明異議人
即  受刑人  甲○○
                    （現於臺灣宜蘭監獄執行中）
選任辯護人林耀泉律師（送達代收人：林耀泉律師、張琬萍律師
上列聲明異議人因毒品危害防制條例案件，以檢察官執行之指揮
（臺灣板橋地方法院檢察署：板橋榮庚96執聲他3437字第108867
號）不當，聲明異議，本院裁定如下：
    主  文
異議駁回。
    理  由
一、本件聲明意旨略以：聲明異議人甲○○因91年度執更字第10
    4 號毒品危害防制條例案件被執行中，該案係依臺灣士林地
    方法院就聲明異議人因違反麻醉藥品管理條例案件，於民國
    89年5 月22日以89年度訴字第86號判決判處有期徒刑3 月確
    定，及本院因聲明異議人違反毒品危害防制條例案件，於90
    年3 月30日以89年度訴字第1485號判決判處有期徒刑10月，
    嗣上訴至臺灣高等法院，經臺灣高等法院於90年9 月13日以
    90年度上訴字第1771號將原判決撤銷，改判有期徒刑10月確
    定；上開二罪再經臺灣高等法院於90年12月24日以90年度聲
    字第2703號裁定應執行有期徒刑1 年確定。是依「中華民國
    96年罪犯減刑條例」第5 條規定「本條例施行前，經通緝而
    未於中華民國96年12月31日以前自動歸案接受偵查、審判或
    執行者，不得依本條例減刑。」，而聲明異議人為符合前該
    減刑之規定，決定就前所犯各罪刑而經通緝者，均願主動到
    案，並接受偵、審、執行，故於96年9 月17日，就其中聲明
    異議人所知之前臺灣士林地方法院就該90年度湖簡字第70號
    確定判決，臺灣士林地方法院檢察署90年執字第2918號執行
    通緝案件，向臺灣士林地方法院檢察署自行到案，且明白對
    該署之承辦人員表示對之前所有被通緝之偵查、審判或執行
    中案件均願到案接受相關偵查、審判、執行，以獲得減刑之
    利益。再者，刑事偵查、執行機關，就所有通緝案件，本有
    全國電腦連線，檢察機關就執行案件並有相互代為執行之權
    限，然聲明異議人自行到案之臺灣士林地方法院檢察署卻告
    以聲明異議人並無其他通緝案件，而僅就該署通緝案件做處
    理即發歸案證明，要其離去，卻未發現其尚有另案經臺灣板
    橋地方法院檢察署通緝，所以導致未告知、且未依規定通報
    移送聲明異議人至臺灣板橋地方法院檢察署執行處，致就本
    案於聲明異議人主動到案時，疏未為通緝歸案之處理。是聲
    明異議人確已於96年9月17日就所被通緝案件，向檢察機關
    自動到案，且臺灣士林地方法院亦已就上開確定判決（臺灣
    士林地方法院90年度湖簡字第70號）於96年9月29日以96年
    度聲減字第2819號裁定減刑確定，自應認聲明異議人已於是
    時，就本案亦已完成自動到案，而應有符合「中華民國96年
    罪犯減刑條例」第5條、第2條第1項第3款、第8條第1項減刑
    之規定，減刑後並符合刑法第41條第1項前段得易科罰金之
    規定。故對前揭認為聲請人不符合減刑條例要件之執行命令
    聲明異議，請准予減刑之裁定等語。
二、按受刑人或其法定代理人或配偶以檢察官執行之指揮不當者
    ，得向諭知該裁判之法院聲明異議，固為刑事訴訟法第484
    條所明定。但該條所稱「諭知該裁判之法院」，乃指對被告
    之有罪判決，於主文內實際宣示其主刑、從刑之裁判而言。
    最高法院79年度臺聲字第19號判例明揭此旨。
三、經查：
  (一)本件聲明異議人前因違反麻醉藥品管理條例案件，經臺灣士
    林地方法院於89年5 月22日以89年度訴字第86號判決判處有
    期徒刑3 月確定；又因違反毒品危害防制條例案件，經本院
    於90年3 月30日以89年度訴字第1485號判決判處有期徒刑10
    月，嗣經上訴至臺灣高等法院，復於90年9 月13日以90年度
    上訴字第1771號將原判決撤銷，改判有期徒刑10月確定；上
    開二罪再經臺灣高等法院於90年12月24日以90年度聲字第27
    03號裁定應執行有期徒刑1 年確定，全案旋移由臺灣板橋地
    方法院檢察署檢察官以91年度執更字第104 號案件執行，惟
    聲明異議人嗣經該署檢察官合法傳喚、拘提均無著，遂經該
    署檢察官於91年1 月31日以板檢森庚緝字第290 號通緝書發
    佈通緝。至96年10月31日凌晨0 時30分許，於臺北市中山區
    ○○○路282 號前，經警緝獲，並移送臺灣板橋地方法院檢
    察署歸案後，即由同署檢察官以96年度執更緝字第154 號執
    行指揮書將異議人發監執行等節，此據本院依職權調取上開
    刑事案件及執行案件卷宗查證無訛，並有臺灣高等法院被告
    前案紀錄表在卷可憑；且本院觀諸臺灣板橋地方法院檢察署
    於96年11月8 日之96年度執更緝字第154 號執行指揮書，該
    指揮書係執行臺灣高等法院於90年12月24日所為90年度聲字
    第2703號刑事裁定所諭知之罪刑，是臺灣板橋地方法院檢察
    署依該指揮書所載內容執行，經核於法並無違誤。
  (二)雖聲明異議人執前詞聲明異議，經本院核閱臺灣高等法院被
    告前案紀錄表、臺灣士林地方法院檢察署通緝人犯歸案證明
    書、臺灣士林地方法院刑事96年度聲減字第2819號裁定書等
    資料所示，聲明異議人前因違反毒品危害防制條例案件，經
    臺灣士林地方法院於90年10月25日以90年度湖簡字第70號判
    決判處有期徒刑5 月，如易科罰金，以銀元300 元折算1 日
    確定。業經臺灣士林地方法院檢察署檢察官傳拘不到，而於
    91年1 月4 日發佈通緝；嗣聲明異議人於96年9 月17日向臺
    灣士林地方法院檢察署自動到案，而符合「中華民國96年罪
    犯減刑條例」第5 條規定，經臺灣士林地方法院於96年9 月
    29日以96年度聲減字第2819號裁定減刑減為有期徒刑2 月15
    日，如易科罰金，以銀元300 元折算1 日確定。是聲明異議
    人確已於96年9 月17日向臺灣士林地方法院檢察署自動到案
    ，始得依「中華民國96年罪犯減刑條例」第5 條之規定，予
    以減刑。惟本件聲明異議人所犯前揭二罪，縱如聲明異議人
    前開所述其因已於96年9 月17日自動歸案屬實，而使前揭二
    罪亦符合「中華民國96年罪犯減刑條例」第5 條之規定得予
    以減刑，然依中華民國96年罪犯減刑條例第8 條第1 項之規
    定，應減刑之罪，已經判決確定尚未執行或執行未完畢者，
    由檢察官或應減刑之人犯向最後審理事實之法院聲請裁定之
    ，是本件減刑與否之審酌，應由最後審理事實之法院即臺灣
    高等法院為之。再者，依刑事訴訟法第484 條之規定，對於
    檢察官執行之指揮不當者，得向諭知該裁判之法院聲明異議
    ，是揆諸上開說明，本件「諭知該裁判之法院」應係指臺灣
    高等法院，而聲明異議人向臺灣高等法院聲明異議，指摘臺
    灣板橋地方法院檢察署檢察官就96年度執更緝字第154 號執
    行指揮書，認係緝獲到案，而不符合減刑之執行指揮不當，
    並請求准予減刑等語，惟臺灣高等法院誤認本件係對臺灣士
    林地方法院96年度聲減字第2819號之減刑案件聲明異議，而
    於97年1 月9 日以院信刑科狀字第0970000510號函轉臺灣士
    林地方法院辦理，又臺灣士林地方法院以本件係對臺灣板橋
    地方法院檢察署檢察官之執行聲明異議，而於97年1 月16日
    以士院鎮刑復96聲減3181字第0970201024函轉本院辦理，是
    依上開所述，本院對於聲明異議人是否符合減刑要件，依法
    並無管轄權，自應予駁回。
四、據上論斷，應依刑事訴訟法第486 條之規定，裁定如主文。
中    華    民    國    97    年     3    月    10    日
                  刑事第十九庭    法  官  許必奇
以上正本證明與原本無異
如不服本裁定應於送達後5日內向本院提出抗告狀
                                  書記官  金和國
中    華    民    國    97    年     3    月    10    日


司法院資訊處製作；財團法人民間司法改革基金會備份。
